臺灣高等法院民事裁定
109年度勞再易字第9號
再  審原告  林蕭麗花  
再  審被告  唐陳金枝  
上列當事人間請求給付工資事件，再審原告對於中華民國109年3
月25日本院108年度勞上易字第60號確定判決提起再審之訴，本
院裁定如下：
    主  文
再審之訴駁回。
再審訴訟費用由再審原告負擔。
    理  由
一、按提起再審之訴，依民事訴訟法第500條第1項、第2項之規
    定，應於30日之不變期間內為之；該項期間，自判決確定時
    起算，判決於送達前確定者，自送達時起算；其再審之理由
    發生或知悉在後者，均自知悉時起算。其以未經合法代理之
    再審事由提起再審之訴，依同條第3項規定，固不受同條第2
    項但書規定之5年限制，然仍應於知悉後30日之不變期間內
    提起。而再審之訴，依同法第501條第1項第4款規定，應以
    訴狀表明再審理由及關於再審理由並遵守不變期間之證據，
    其未表明者無庸命其補正，即得以其訴為不合法，逕以裁定
    駁回之。又當事人以有民事訴訟法第496條第1項第1款適用
    法規顯有錯誤之情形提起再審之訴，應認此項理由於裁判送
    達時當事人即可知悉，故計算是否逾30日之不變期間，應自
    裁判確定時起算，無同法第500條第2項但書再審理由知悉在
    後之適用。至於當事人本人對於法規之瞭解程度如何，當不
    影響上開不變期間之起算（最高法院70年台再字第212號、7
    1年台再字第210號裁判先例同此見解）。
二、再審原告主張略以：本院於民國（下同）109年3月25日所為
    108年度勞上易字第60號判決（下稱原確定判決）當事人欄
    所列兩造之輔佐人林義隆、唐允筑，於前訴訟程序中以輔佐
    人身分到庭陳述，審判長並未於各次庭期為准駁之決定，而
    延續初始准為輔佐人效力，任令林義隆、唐允筑為言詞或書
    面陳述，將其視為訴訟代理人，違反民事訴訟法第76條第1
    項規定及最高法院41年台上字第824號判例意旨，輔佐人各
    該次代當事人所為之言詞或書面陳述，屬未經合法代理之訴
    訟行為。又輔佐人唐允筑於前訴訟程序中就其經歷所為之陳
    述，並未依民事訴訟法第312條規定為具結，原確定判決逕
    採認其陳述而為不利於再審原告之認定，有應適用該法規而
    未予適用之顯然錯誤。原確定判決有民事訴訟法第496條第1
    項第1、5款之再審事由，爰提起本件再審等語。
三、查原確定判決不得上訴第三審，於109年3月25日宣示後即告
    確定；又原確定判決於109年4月7日送達再審原告，有本院
    民事書記官辦案進行簿、原確定判決（見本院卷第15至26頁
    ）及送達證書可稽（外放影卷）。再審之30日不變期間自原
    確定判決送達之翌日起，算至同年5月11日（加計在途期間2
    日，末日為週日，遞延至週一）止，即告屆滿。再審原告雖
    主張伊在請教法律專業人士研析判決內容後方知悉再審事由
    云云，依上開說明，實不影響不變期間之計算，而無可採。
    再審原告復未表明其他再審之理由發生或知悉在後，並遵守
    不變期間之證據，況依其所指上開未經合法代理及適用法規
    錯誤之情節，於收受原確定判決時，應已知悉。再審原告乃
    至109年6月8日對原確定判決提起再審，有再審聲請狀上本
    院收文戳章可按（本院卷第3頁），顯已逾期，自非合法，
    並依前揭說明，毋庸命其補正，應逕予駁回。　　
四、據上論結，本件再審之訴為不合法，爰裁定如主文。
中　　華　　民　　國　　109 　年　　6 　　月　　20　　日
                   勞動法庭
                       審判長法  官  黃嘉烈
                             法  官  邱  琦
                             法  官  陳筱蓉
正本係照原本作成。
不得抗告。
中　　華　　民　　國　　109 　年　　6 　　月　　22　　日
　　　　　　   　　　　　　　書記官  陳珮茹